臺灣臺中地方法院民事判決　100年度訴字第1009號
原　　　告　陳何素琴
訴訟代理人　陳錦義
　　　　　　陳培霖
被　　　告　王水木
上列當事人間請求清償借款事件，本院於民國100 年7月4日言詞
辯論終結，判決如下：
    主      文
被告應給付原告新臺幣壹佰零萬元及自民國86年6 月18日起至
清償日止，按週年利率5%計算之利息。
訴訟費用由被告負擔。
本判決於原告以新臺幣拾肆萬肆仟元供擔保後，得假執行。但
被告如以新臺幣壹佰零萬元，為原告預供擔保後，得免為假執
行。
    事實及理由
壹、原告起訴主張：
一、被告自民國85年6 月間起，陸續向原告借款共新台幣（下同
    ）1,030,000元，被告並開具同面額之支票共6張與原告收執
    。兩造約定86年6 月17日為清償日，詎屆期後原告多次向被
    告催告返還前開借款，然均未獲置理。爰依民法消費借貸契
    約，請求被告給付前開金額及其法定遲延利息。
二、對被告抗辯之陳述：原告之配偶陳錦義始為被告之互助會員
    ，並非原告；故會款之糾葛應係被告與陳錦義之事，與原告
    無涉。
三、並聲明：（一）被告應給付原告1,030,000元，及自86年6月
    18日起至清償日止，按週年利率5%計算之利息。（二）訴訟
    費用由被告負擔。（三）請准供擔保宣告假執行。
貳、被告則以：
一、其積欠原告所請求之系爭金錢確屬實，利息自85年底起未付
    亦屬事實，因原告係其互助會會員，且原告將會標走，剩下
    22會之死會錢共22萬元尚未繳納，該22萬元應先扣除比較合
    理。至其餘於81萬元及自86年6 月18日起至清償日止之法定
    利息，則予以自認等語，資為抗辯。
二、並聲明：（一）於81萬元及自86年6 月18日起至清償日止之
    法定利息之範圍內，予以認諾。其餘則（二）請求駁回原告
    之訴及假執行之聲請；訴訟費用由原告負擔；如受不利判決
    ，請准供擔保免為假執行。
、得心證之理由
一、按借用人應於約定期限內，返還與借用物種類、品質、數量
    相同之物；未訂返還期限者，借用人得隨時返還，貸與人亦
    得定1個月以上之相當期限，催告返還，民法第478條定有明
    文。次按被告對於原告依訴之聲明所為關於某法律關係之請
    求，於法院行言詞辯論時為承認者，即生訴訟法上認諾之效
    力，法院應不待調查原告請求之訴訟標的之法律關係果否存
    在，逕以認諾為該被告敗訴判決之基礎（最高法院85年度台
    上字第153 號判決要旨參照）。而訴訟標的可分者，被告得
    就訴訟標的之一部為認諾。查：
（一）被告既就原告前開請求之聲明為一部之認諾，即於81萬元
      及自86年6 月18日起至清償日止之法定利息之範圍內，予
      以認諾（見本院100 年6月8日言詞辯論筆錄），則依前開
      說明，應不待調查、逕以認諾為本件被告敗訴之判決。
（二）被告自85年6月間起，陸續向原告借款共1,030,000元，被
      告並開具同面額之支票共6 張與原告收執；與兩造約定86
      年6 月17日為清償日，詎屆期後原告多次向被告催告返還
      前開借款，然均未獲置理等事實，為兩造所不爭（見本院
      100 年6月8日言詞辯論筆錄），並有存摺節影本、匯款往
      來明細、支票影本等可證，則除前開認諾之81萬元外，被
      告另積欠原告22萬元，亦可認定。至被告雖抗辯原告欠其
      死會錢共22萬元，應先扣除比較合理云云。然：
   1、債權為對於特定人之權利，債權人只能向債務人請求給付
      ，而不能向債務人以外之人請求給付（最高法院18年度上
      字第1953號判例意旨參照）。又民法第334 條所稱之抵銷
      ，係以二人互負債務，而其給付種類相同並均屆清償期者
      為要件，故得供債務人抵銷之債權，須為對於自己債權人
      之債權，而不得以對於他人之債權，對於債權人為抵銷（
      最高法院49年度台上字第125號判例意旨參照）。
   2、原告之配偶陳錦義係被告所招募互助會之會員，尚有22萬
      元死會錢未付之事實，雖為兩造所不爭（見本院100年6月
      8 日言詞辯論筆錄），並有被告所提之清償協議、互助會
      簿在卷可證，自堪信為真實。則積欠原告22萬元死會錢者
      ，應為陳錦義，而非原告，依前開說明，被告僅得向債務
      人陳錦義請求給付，而不能向原告請求給付；且兩造並未
      互負債務，被告亦不得以對於他人即陳錦義之債權，對於
      債權人即本件原告主張抵銷。故被告前開抗辯，自不足取
      。
二、綜上所述，被告積欠系爭借款經原告催告返還，然經1 個月
    以上之相當期限迄未返還。從而，原告依消費借貸契約之法
    律關係，請求被告返還借款1,030,000元，及自86年6月18日
    起至清償日止，按週年利率5%計算之利息，為有理由，應予
    准許。
三、末按本於被告所為之判決，法院應依職權宣告假執行；然法
    院得宣告非經原告預供擔保，不得為假執行；法院得依聲請
    或職權，宣告被告預供擔保，而免為假執行，民事訴訟法第
    389條第1項第1款、第392條第1、2項分別著有規定。查被告
    為前開一部認諾而為原告勝訴判決部分，應依職權宣告假執
    行；而其餘原告勝訴部分，原告亦聲請供擔保宣告假執行，
    經核並無不合，爰酌定相當擔保金額宣告之。然被告陳明願
    供擔保，請准免為假執行，核無不合，應予准許，爰亦酌定
    相當之擔保金額宣告之。
肆、訴訟費用負擔之依據：民事訴訟法第78條。
中    華    民    國   100    年    7     月    18    日
                  民事第二庭  法  官  陳卿和
正本係照原本作成。
如對本判決上訴，須於判決送達後20日內向本院提出上訴狀。如
委任律師提起上訴者，應一併繳納上訴審裁判費。
中    華    民    國   100    年    7     月    18    日
                              書記官  司立文